臺灣彰化地方法院刑事判決　　　　　　　 96年度訴字第976號
公　訴　人　臺灣彰化地方法院檢察署檢察官
被　　　告　甲○○
上列被告因毒品危害防制條例案件，經檢察官提起公訴（96年度
毒偵字第2171號），本院依簡式審判程序，判決如下：
    主    文
甲○○施用第一級毒品，累犯，處有期徒刑拾壹月，減為有期徒
刑伍月又拾伍日，如易科罰金，以新臺幣壹仟元折算壹日。
    事    實
一、甲○○前因連續施用第一級、第二級毒品案件，經本院於民
    國94年7 月18日以93年度訴字第1401號分別判決有期徒刑11
    月、6 月，並定應執行有期徒刑1 年4 月確定，入監執行後
    ，已於95年9 月9 日執行完畢。又因施用毒品案件，經本院
    裁定送觀察、勒戒後，因認有繼續施用毒品之傾向，而執行
    強制戒治，後經停止戒治及撤銷停止戒治入所續執行所餘之
    強制戒治期間，於90年7 月20日執行完畢釋放，並由臺灣彰
    化地方法院檢察署檢察官以90年度戒毒偵字第1491號、第14
    92號為不起訴之處分確定；復因於上開強制戒治執行完畢釋
    放後之5 年內，再犯連續施用第一級、第二級毒品之犯行，
    經本院於94年7 月18日以93年度訴字第1401號分別判決有期
    徒刑11月、6 月，並定應執行有期徒刑1 年4 月確定，入監
    執行後，已於95年9 月9 日執行完畢。詎猶不知悛悔，另行
    基於施用第一級毒品海洛因之犯意，於96 年4 月1 日下午3
    時許，在其位於彰化縣埔心鄉○○村○○路131 號住所，以
    將海洛因置入針筒後摻水稀釋加以注射之方式，施用第一級
    毒品海洛因1 次。嗣為警於96年4 月3 日下午1 時40分許，
    在其前開之住所搜索而查獲，經徵其同意採集尿液送驗後，
    結果呈海洛因代謝物嗎啡陽性反應，始悉上情。
二、案經彰化縣警察局溪湖分局報請臺灣彰化地方法院檢察署檢
    察官偵查起訴。
 　 理    由
一、本件被告甲○○所犯係死刑、無期徒刑、最輕本刑為3 年以
    上有期徒刑以外之罪，其於準備程序就前揭被訴事實為有罪
    之陳述，經受命法官告知簡式審判程序之旨，並聽取其與公
    訴人之意見後，本院認無不得或不宜改依簡式審判程序進行
    之處，爰依刑事訴訟法第273 條之1 第1 項、第284 條之1
    ，裁定本案由受命法官獨任進行簡式審判程序，合先敘明。
二、上開事實，業據被告甲○○於警詢、偵訊、本院準備程序及
    審理時坦承不諱（見臺灣彰化地方法院檢察署96年毒偵字第
    2171號卷第4-6 、23頁，本院96年度訴字第976 號卷第54、
    59-61頁），且查：
（一）被告尿液經以氣相層析質譜儀（即ＧＣ／ＭＳ）方法檢驗
      結果，確呈第一級毒品海洛因於人體代謝後之嗎啡陽性反
      應，有彰化縣警察局溪湖分局委託檢驗尿液代號與真實姓
      名對照認證單、詮昕科技股份有限公司96年4 月19第0000
      0000號濫用藥物尿液檢驗報告各1 份附卷足證（見臺灣彰
      化地方法院檢察署96年度毒偵字第2171號卷第12、13頁）
      ，是認被告自白核與事實相符。
（二）依鑑識實務，按海洛因施用入人體後水解還原成嗎啡，再
      循嗎啡之代謝方式排出體外，且吸食或施打煙毒者，經人
      體代謝作用於8 小時內，即有30％之量排出，24小時之後
      ，續有約剩餘量之90％再排出，72小時之後仍有剩餘微量
      排出，吸食或施打者個人體質不同，其排出時間亦會有差
      異。佐以被告前揭尿液檢驗報告，被告自白於前揭時間施
      用第一級毒品海洛因1 次等語，足認被告自白核與事實相
      符，堪可採為論罪科刑之依據。
（三）現行毒品危害防制條例就施用毒品者，僅於「初犯」及「
      5 年後再犯」2 種情形，有其追訴條件之限制，即須於初
      犯經觀察、勒戒或強制戒治釋放後，5 年內均無施用毒品
      之行為，始能認其前所實施之觀察、勒戒或強制戒治已足
      遮斷毒癮，而得於5 年後再犯時，再予適用初犯之規定，
      重行觀察、勒戒等程序；倘5 年內已經再犯，被依法追訴
      處罰，縱其第3 次（或第3 次以上）施用毒品之時間在初
      犯釋放5 年以後，即與「5 年後再犯」之情形有別，且因
      已於「5 年內再犯」，顯見其再犯率甚高，原實施觀察、
      勒戒或強制戒治，已無法收其實效，而無5 年戒斷期之存
      在，自無再經觀察、勒戒及強制戒治之必要，應由檢察官
      逕行起訴（最高法院95年度臺非字第59、65、104 號判決
      及95年度第7 次刑事庭會議決定參照）。本件被告前因施
      用毒品案件，經本院裁定送觀察、勒戒後，因認有繼續施
      用毒品之傾向，而執行強制戒治，後經停止戒治及撤銷停
      止戒治入所續執行所餘之強制戒治期間，於90年7 月20日
      執行完畢釋放，並由臺灣彰化地方法院檢察署檢察官以90
      年度戒毒偵字第1491號、第1492號為不起訴之處分確定；
      復因於上開強制戒治執行完畢釋放後之5 年內，再犯連續
      施用第一級、第二級毒品之犯行，經本院於94年7 月18日
      以93年度訴字第1401號分別判決有期徒刑11月、6 月，並
      定應執行有期徒刑1 年4 月確定，入監執行後，已於95年
      9 月9 日執行完畢，此有臺灣高等法院被告前案紀錄表及
      臺灣彰化地方法院檢察署刑案資料查註紀錄表各1 份在卷
      可參。揆諸前開判決及決議意旨，因被告在前次強制戒治
      執行完畢即90年7 月20日後之5 年內，業有施用第一級、
      第二級毒品之行為，是本次被告於96年間再次施用毒品之
      犯行，即與5 年後再犯之情形有別，應依法追訴、審理，
      且本案事證明確，應予依法論科。
三、核被告甲○○所為，係犯毒品危害防制條例第10條第1 項之
    施用第一級毒品罪。其施用第一級毒品而持有之低度行為，
    為施用之高度行為所吸收，不另論罪。又被告前因連續施用
    第一級、第二級毒品之犯行，經本院於94年7 月18日以93年
    度訴字第1401號分別判決有期徒刑11月、6 月，並定應執行
    有期徒刑1 年4 月確定，入監執行後，已於95年9 月9 日執
    行完畢，此有臺灣高等法院被告前案紀錄表及臺灣彰化地方
    法院檢察署刑案資料查註紀錄表各1 份在卷可考。其於受有
    期徒刑執行完畢後，5 年以內故意再犯本件有期徒刑以上之
    罪，為累犯，應依刑法第47條第1 項規定，加重其刑。爰審
    酌被告前因施用毒品犯行曾經觀察、勒戒、強制戒治，竟又
    再施用毒品，無視於毒品對於自身健康之戕害及國家對於杜
    絕毒品犯罪之禁令，惡性非輕，惟自始坦承犯行，施用之次
    數僅1 次，再本於施用毒品犯罪之人，亦為「病人」之考量
    等一切情狀，量處如主文所示之宣告刑。另中華民國96年罪
    犯減刑條例施行即96年7 月16日前，經通緝而未於96年12月
    31日前自動歸案接受偵查、審判或執行者，不得依中華民國
    96年罪犯減刑條例減刑，中華民國96年罪犯減刑條例第5 條
    定有明文；上開條文係就上開條例施行前經通緝之被告或受
    刑人而設之規定，如係於上開條例施行後始通緝者，即不適
    用該條之規定，法院辦理96年減刑案件應行注意事項第9 條
    已闡釋甚明。本件被告經本院於96年8 月1 日發布通緝，並
    於同日遭緝獲歸案，有本院通緝被告歸案證明書稿、撤銷通
    緝稿各1 紙在卷可佐（見本院96年度訴字第976 號卷第47、
    49 頁） ，又本件被告所犯之罪係在96年4 月24日以前，且
    並無中華民國96年罪犯減刑條例所定不適用減刑之情形，故
    應依該條例第2 條第1 項第3 款、第7 條、第9 條之規定，
    就被告之宣告刑諭知減得之刑，並諭知易科罰金之折算標準
    。至扣案之注射針筒1 支、塑膠斜口鏟管1 支，雖屬被告所
    有，然係供被告95年施用第一級毒品海洛因用之物，業據被
    告供承在卷（見本院96年度訴字第976 號卷第60頁），因非
    屬違禁物品，亦無證據足資證明與本案被告施用海洛因1 次
    之犯行有關，爰不依刑法第38條第1 項第2 款之規定，予以
    宣告沒收。
四、公訴意旨另略以：被告自96年4 月1 日下午3 時許起至同年
    5 月12日晚間止，除上開經本院判決有罪之施用海洛因1 次
    之犯行外，另有在其位於彰化縣埔心鄉○○村○○路131 號
    之住所，接連施用第一級毒品海洛因多次，因認被告此部分
    另涉有毒品危害防制條例第10條第1 項之罪嫌。然按犯罪事
    實應依證據認定之，無證據不得認定犯罪事實，刑事訴訟法
    第154 條第2 項定有明文；復按被告之自白，不得作為有罪
    判決之唯一證據，仍應調查其他必要之證據，以察其是否與
    事實相符，刑事訴訟法第156 條第2 項亦有明文。公訴人認
    被告涉有此部分之犯行，無非係以被告之自白為其唯一之論
    據，查被告固於本院審理時坦認於96年4 月1 日下午3 時許
    起至同年5 月12日晚間止，除上開經本院判決有罪之施用海
    洛因1 次犯行外，另有在其位於彰化縣埔心鄉○○村○○路
    13 1號之住所，接連施用第一級毒品海洛因多次，然除被告
    唯一之自白外，並無其他證據足以佐認與事實相符，依前開
    刑事訴訟法所定之證據法則，自難逕認被告確有此部分施用
    第一級毒品海洛因多次之行為。此外，復查無其他積極之證
    據足認被告有何此部分之施用海洛因多次之犯行。惟公訴人
    認此部分與前開被告經判決有罪之施用海洛因1 次之犯行間
    ，具有集合犯包括一罪之關係，爰均不另為無罪之諭知。
五、至臺灣彰化地方法院檢察署96年度毒偵字第2820號移送併案
    審理意旨略以：被告於96年5 月15日凌晨2 時許，在其位於
    彰化縣埔心鄉○○村○○路13 1號之住所，施用第一級毒品
    海洛因1 次，因認被告另涉有毒品危害防制條例第10 條第1
    項之施用第一級毒品海洛因罪嫌，且認因施用毒品本身即具
    有成癮性，又施用行為本身即有反覆之性質，故被告多次密
    集施用第一級毒品海洛因之犯行，在法律評價上應屬於包括
    一罪的集合犯。上開同一被告所涉施用第一級毒品海洛因之
    犯行，與本案係屬實質上一罪關係，應移送本院併案審理等
    語。
（一）按刑法第56條連續犯之規定業於94年2月2日修正公布刪除
      ，並於95年7月1日施行，而依新法對於上開反覆實施犯罪
      模式之對應處置，除合於「接續犯」或「包括一罪」之情
      形外，則僅能依數罪併罰之規定個別處斷。依最高法院86
      年臺上字第3295號判例意旨，數行為於同時同地或密切接
      近之時地實施，侵害同一之法益，各行為之獨立性極為薄
      弱，依一般社會健全觀念，在時間差距上，難以強行分開
      ，在刑法評價上，以視為數個舉動之接續施行，合為包括
      之一行為予以評價，較為合理，方屬接續犯之範疇，足見
      「接續犯」之成立，係以時、空密接性為前提要件，即透
      過對於同一法益之同種類侵害行為繼續不間斷之實行，業
      已稀釋個別行為之獨立性，致使刑法評價時將之視為單一
      、整體之犯罪行為，以符合社會一般人對於行為概念之認
      知，並與行為人之犯罪目的相互結合；至於學理上「包括
      一罪」概念中，與施用毒品之犯罪型態較有關聯者，應屬
      「集合犯」之態樣，此即依一般社會通念，特定犯罪行為
      具有反覆實施之特性，立法者於制定刑罰法律之初，亦已
      認知該種行為類型之反覆性，而有意藉由法條中客觀構成
      要件之行為要素，涵括上開具有反覆實施特性之數個犯罪
      行為，仍僅接受一次刑法之評價為已足；然施用毒品犯罪
      ，或為零星偶一之施用，是自難認立法者於制定刑罰法律
      之初，已認知該種行為類型之反覆性，且有意藉由法條中
      客觀構成要件之行為要素，涵括上開具有反覆實施特性之
      數個犯罪行為，況海洛因屬中樞神經抑制劑，使用者固會
      對其產生生理及心理之依賴性，惟施用者是否因而對海洛
      因習慣成癮，仍應視施用者之施用劑量、施用頻率及個人
      耐藥性等因素而定。
（二）觀乎被告於本院審理中自承：其每次施用毒品完畢後，就
      不會想再繼續施用等語（見本院96年度訴字第976 號卷第
      60頁），被告施用海洛因是否業已習慣成癮，尚有疑義，
      卷內亦無相關資料足以佐證，尚難僅憑被告之自白遽為認
      定，是上開併辦意旨，本院實難憑採。又觀諸併案部分即
      被告於96年5 月15日凌晨2 時許施用海洛因1 次之犯行，
      距起訴部分之施用時點，相距1 個多月，上開犯行與經起
      訴論罪部分之犯行間，係明顯可分而具有獨立性，核與前
      揭最高法院86年臺上字第3295號判例所稱「數行為於同時
      同地或密切接近之時地實施」之特性並不相符，亦難認合
      於「接續犯」之前提要件。
（三）檢察官移送併案審理部分之被告所為，既應依新法處斷，
      而前開施用海洛因之犯行亦應評價為獨立行為，是自當論
      以數罪而分論處罰，本院無從併予審究，此部分應退由檢
      察官另行處理。
據上論斷，應依刑事訴訟法273 條之1 第1 項、第299 條第1 項
前段，毒品危害防制條例第10條第1 項、第23條第2 項，刑法第
11條前段、第47條第1 項、第41條第1 項前段，中華民國96年罪
犯減刑條例第2 條第1 項第3 款、第7 條、第9 條，判決如主文
。
本案經檢察官莊佳瑋到庭執行職務。
中　　華　　民　　國　　96　　年　　8 　　月　　22　　日
                  刑事第八庭    法  官  林秉暉
以上正本證明與原本無異。
如不服本判決，應於判決送達後10日內，向本院提出上訴書狀，
上訴書狀應「敘述具體上訴理由」，並按他造當事人之人數附繕
本。「切勿逕送上級法院」。
中　　華　　民　　國　　96　　年　　8 　　月　　24　　日
                                書記官  梁高賓
附錄論罪科刑法條：
毒品危害防制條例第10條第1項
施用第一級毒品者，處6月以上5年以下有期徒刑。
